臺灣高等法院臺南分院民事裁定　100年度重抗字第34號
抗　告　人　何榮華
上列抗告人與相對人顧樂仁、徐婉菁等人間因確認債權契約不存
在等事件，抗告人對於中華民國100年4月14日臺灣臺南地方法院
移轉管轄之裁定（100年度重訴字第18號），提起抗告，本院裁
定如下：
    主  文
原裁定廢棄。
    理  由
一、抗告意旨略以：相對人顧樂仁故意以欺騙之手法，使抗告人
    陷於錯誤，至台南合作金庫南興分行匯款新台幣（以下同）
    600萬元與相對人顧樂仁，事後再將系爭債權無償讓與相對
    人徐婉菁，相對人顧樂仁顯係因詐欺受有利益，致抗告人受
    有損害，構成侵權行為。則抗告人匯款600萬元與相對人顧
    樂仁，台南屬侵權行為地，原法院對抗告人備位聲明自有管
    轄權，就抗告人先位聲明亦可併為審理，為此，提起抗告，
    求為廢棄原裁定等語。
二、按因侵權行為涉訟者，得由行為地之法院管轄；又同一訴訟
    ，數法院有管轄權者，原告得任向其中一法院起訴；民事訴
    訟法第15條第1項、第22條，分別定有明文。又管轄權之有
    無，應依原告主張之事實，按諸法律關於管轄之規定而為認
    定，與其請求之是否成立無涉；因侵權行為涉訟者，得由行
    為地之法院管轄，所謂行為地，凡為一部實行行為或其一部
    行為結果發生之地皆屬之；最高法院亦分別著有65年台抗字
    第162號、56年台抗字第369號判例要旨足參。
三、經查，抗告人於原法院提起第二備位之訴之事實，係主張「
    相對人故意以欺騙之手法，使抗告人陷於錯誤而為金錢之給
    付，事後卻故意將系爭債權無償移轉予相對人徐婉菁，相對
    人顧樂仁顯自屬因詐欺受有利益，故意侵害抗告人之權利。
    抗告人於台南合作金庫南興分行匯款600萬元予相對人顧樂
    仁，台南自屬侵權行為地，原法院自屬有管轄權」等語，有
    抗告人100年4月7日之民事調查證據聲請狀可稽。則依抗告
    人主張之第二備位之訴之事實，抗告人受相對人顧樂仁詐欺
    ，而在台南將600萬元匯款交與相對人顧樂仁，其交付款項
    之行為，自係本於相對人顧樂仁詐欺之侵權行為，可認台南
    係屬相對人顧樂仁之侵權行為地，則抗告人主張「相對人顧
    樂仁之侵權行為地為台南，依民事訴訟法第15條規定，原法
    院有管轄權」等語，尚非無據。
四、雖相對人之住所地在高雄市，依民事訴訟法第1條「以原就
    被原則」之規定，台灣高雄地方法院有管轄權；且抗告人先
    位、第一備位之訴部分，依民事訴訟法第11條規定，臺灣臺
    東地方法院亦有管轄權；惟本件非專屬管轄事件，揆諸上揭
    說明，數法院有管轄權者，抗告人得任向其中一法院起訴，
    而原法院既屬有管轄權之法院，抗告人向原法院起訴，並無
    違誤。從而原法院將本件裁定移送臺灣臺東地方法院，尚有
    未洽。抗告意旨指摘原裁定不當，求予廢棄，為有理由。爰
    將原裁定廢棄，發回由原法院另為適當之處理。
五、據上論結，本件抗告為有理由，應依民事訴訟法第492條，
    裁定如主文。
中    華    民    國   100    年    6     月    17    日
                  民事第四庭    審判長法  官  吳上康
                                      法  官  李素靖
                                      法  官  陳珍如
上為正本係照原本作成。
本裁定除以適用法規顯有錯誤為理由外，不得再抗告。如提再抗
告，應於收受送達後十日內向本院提出再抗告狀（須附繕本），
並繳納再抗告費新台幣一千元。
提起再抗告應委任律師或具有律師資格之人之委任狀；委任有律
師資格者，另應附具律師資格證書及釋明委任人與受任人有民事
訴訟法第466條之1第1項但書或第2項所定關係之釋明文書影本。
中    華    民    國   100    年    6     月    17    日
                                      書記官  易慧玲
【附註】
民事訴訟法第495條之1第2項準用同法第466條之1第1、2項規定
：
(1)對於第二審判決上訴，上訴人應委任律師為訴訟代理人。但上
  訴人或其法定代理人具有律師資格者，不在此限。
(2)上訴人之配偶、三親等內之血親、二親等內之姻親，或上訴人
  為法人、中央或地方機關時，其所屬專任人員具有律師資格並
  經法院認為適當者，亦得為第三審訴訟代理人。
民事訴訟法第466條之2：
  上訴人無資力委任訴訟代理人者，得依訴訟救助之規定，聲請
  第三審法院為之選任律師為其訴訟代理人。